臺灣桃園地方法院刑事判決　　　　　　100年度簡上字第122號
公　訴　人　臺灣桃園地方法院檢察署檢察官
上　訴　人　王岱淇
上列上訴人因妨害名譽案件，不服本院99年度桃簡字第2290號，
中華民國100 年1 月7 日所為第一審簡易判決（起訴書案號：99
年度偵字第20293 號）提起上訴，本院管轄第二審之合議庭判決
如下：
    主  文
上訴駁回。
    事  實
一、王岱淇前因土地產權問題與鄰居林朝松心生怨隙，嗣林朝松
    向桃園縣大溪地政事務所（稱大溪地政所）申請鑑界，經大
    溪地政所指派測量員柯志俊於民國98年8 月24日上午11時許
    ，至桃園縣大溪鎮地號360-1 、372-1 、372 及360-9 號土
    地之公開場所進行土地鑑界時，王岱淇與林朝松再生爭執，
    即基於公然侮辱之犯意，以「講三小」、「土流氓」、「不
    成材流氓」（台語）等話語辱罵林朝松，足以貶損林朝松在
    社會上之評價。
二、案經林朝松訴由臺灣桃園地方法院檢察署檢察官偵查後聲請
    簡易判決處刑。
    理  由
壹、程序部分：
一、按刑事訴訟法第159 條之2 規定：「被告以外之人於檢察
    事務官、司法警察官或司法警察調查中所為之陳述，與審判
    中不符時，其先前審判外之陳述具有較可信之特別情況，且
    為證明犯罪事實存否所必要者，得為證據」，其所謂『被告
    以外之人於檢察事務官、司法警察官或司法警察調查中所為
    之陳述，與審判中不符時』，係指被告以外之人於審判中，
    以證人身分依法定程序到場具結陳述，並接受被告之詰問，
    而其陳述與先前在檢察事務官、司法警察官或司法警察調查
    中所為之陳述不符時而言。如被告以外之人未於審判中以證
    人身分依法定程序到場具結陳述，並接受被告之詰問，其於
    檢察事務官、司法警察官或司法警察調查中所為之陳述，縱
    具有特別可信之情況，且為證明犯罪事實存否所必要者，仍
    不符上開規定，自不得依該規定採為斷罪之證據（94年度臺
    上字第3782號、5651號判決，95年度臺上字第3637號判決參
    照）。經查，證人楊財丁於審理中所為之證述，核其內容與
    其於檢查事務官前所為之供述並無出入，則依上開法條及判
    決意旨，證人楊財丁於警詢時所為之供述，自不得採為論罪
    之證據。
二、其餘憑以認定被告犯罪事實之非供述證據（詳後述），查無
    違反法定程序取得之情，依同法第158 條之4 規定反面解釋
    ，亦具證據能力。
貳、實體部分：
一、訊據被告固坦承有於前開時、地，對告訴人講「講三小」（
    台語）等語；惟矢口否認有為公然侮辱犯行。其辯稱：我並
    未罵「土流氓」（台語），對我而言，這是一個拗口名詞，
    復證人楊財丁當時所處位置，根本看不到我與告訴人，並與
    證人沈銘勳之證述亦有不同，另證人楊財丁與告訴人交情甚
    佳，足見證人楊財丁之證述不足採信云云。經查：
（一）證人楊財丁於審理中證稱：「（98年8 月24日大溪地政事
      務所人員到桃園縣大溪鎮地號360 之1 、372 之1 、372
      及360 之9 地號鑑界時，你有無在場？）有，當時我釣魚
      釣完了，我才上去，我站在一個斜坡上面，就是土地公廟
      上面的斜坡，我是站在斜坡上面，我釣魚完後，聽到那裡
      有人在大小聲，所以我好奇，走上去看。」、「（當時你
      有看到被告和林朝松兩個人在講話嗎？）被告在講告訴人
      林朝松『土流氓』、『不成材流氓』（台語），告訴人就
      比羞羞臉的動作。」、「（你大概看了多久？）三分鐘以
      上，但是確實時間忘了。」等語（見院卷B 第79、80頁）
      ，可證被告有於前開時、地，向告訴人講「土流氓」、「
      不成材流氓」（台語）等話語，復參以證人楊財丁於審理
      中證稱，被告與告訴人係在吵架，伊另有聽到女生吵架的
      聲音等語，確與證人即在場之人沈銘勳於審理中之證述互
      核相符，益徵證人楊財丁當時確係在場，且其證述應屬實
      在；至被告雖辯稱，證人楊財丁當時所處位置，根本看不
      到伊與告訴人，並與證人沈銘勳之證述亦有不同云云；然
      互核被告提出之現場位置圖（見院卷B 第16頁，其中標示
      被告與告訴人所在位置）與證人楊財丁於審理中證稱，伊
      站在一個斜坡上面，就是土地公廟上面的斜坡，伊釣魚完
      後，聽到那裡有人在大小聲，所以伊好奇，走上去看等語
      （見院卷B 第79頁），二者並無矛盾之處，復證人沈銘勳
      於審理中亦稱，伊當時距離被告及告訴人很遠，且係背對
      著他們等語（見院卷B 第78頁），可見證人沈銘勳當時所
      處位置，反無法精確掌握被告所在情況。再者，個人之用
      語、用字，業因使用人之習慣而有不同，並無所謂拗口、
      不拗口之分，而被告更非毫不通曉台語之人（此由被告自
      承有講「講三小」【台語】等語即足印證），自無被告所
      稱拗口即不會陳述之理，末本案犯罪事實成立與否，與證
      人楊財丁實無相涉，其自難甘冒偽證之風險，而為不實之
      供述，至被告縱提出證人楊財丁與告訴人共同行走之照片
      ，仍難以此即謂證人楊財丁之證述不足採信，從而被告前
      開所辯，均不足採。
（二）按刑法上所謂「公然」，係指不特定人或多數人得以共見
      共聞之狀態，不以實際上已共見或共聞為必要，又此之多
      數人，包括特定之多數人在內（司法院大法官會議釋字第
      145 號解釋參照）。查被告與告訴人當時所處位置，係屬
      戶外之空曠地帶，且因當時正進行土地鑑界，又有其他參
      與鑑界之人偕同在場，自屬不特定人得以共見共聞之處所
      無誤。次按刑法第309 條第1 項規定之公然侮辱罪，以行
      為人於不特定多數人得以共見共聞之公然狀態下，以粗鄙
      之言語、舉動、文字、圖畫或其他形式為侮辱謾罵，足以
      產生輕蔑被害人人格者為其構成要件。被告以「講三小」
      、「土流氓」、「不成材流氓」（台語）等言詞辱罵告訴
      人，實有貶低他人人格，損及他人尊嚴之情形，而為一般
      人所無法認同接受，且被告之用詞，依我國國情，當屬侮
      辱性之言詞，為公眾周知之事實，是被告使用上開字詞，
      顯係出於主觀上情緒性之謾罵而有貶抑之意甚明。
（三）綜上所述，本案事證明確，被告犯行堪以認定，應依法論
      科。
（四）被告雖聲請傳喚其妻子李子瑄到庭作證云云；惟查，依被
      告所陳，李子瑄、沈銘勳及柯志俊均同為案發當時在場之
      人，待證事實均屬同一，而本院既已於審理中傳喚柯志俊
      、沈銘勳到庭作證，故認前開證據調查已臻完備，自無再
      行傳喚李子瑄之必要，附此敘明。
二、核被告所為，係犯刑法第309 條第1 項之公然侮辱罪。原審
    以被告所為事證明確，援引刑法第309 條第1 項、第41條第
    1 項前段、刑法施行法第1 條之1 第1 項、第2 項前段規定
    ，並審酌被告之犯罪動機、目的、手段、對被害人所生危害
    ，犯後態度，未與被害人達成和解，及其素行、智識程度等
    一切情狀。判處被告拘役40日，如易科罰金，以新臺幣
    1,000 元折算1 日，核其認定事實、適用法律及量刑各方面
    均無不當，應予維持。被告上訴所持前開各節，均無理由，
    應予駁回。
據上論斷，應依刑事訴訟法第455 條之1 第1 項、第3 項、第36
8 條，判決如主文。
本案經檢察官梁光宗到庭執行職務。
中    華    民    國   100    年    7     月    19    日
                刑事第十庭    審判長  法  官  江德民
                                      法  官  蘇昌澤
                                      法  官  華奕超
以上正本證明與原本無異。
不得上訴。
                                      書記官  徐珮綾
中    華    民    國  100     年    7     月    19    日